【裁判字號】    88,簡上,195
【裁判日期】    890602
【裁判案由】    損害賠償
【裁判全文】
臺灣臺中地方法院民事判決  八十八年簡上字第一九五號
    上    訴    人    甲○○
    即附帶被上訴人
    被  上  訴  人    乙○○  .
    即  附帶上訴人
右當事人間請求損害賠償事件，上訴人對於中華民國八十八年二月二十五日本院沙鹿
簡易庭八十八年度沙簡字第八五號第一審判決提起上訴，被上訴人並提起附帶上訴及
為訴之追加，本院判決如左：
    主    文
原判決關於命上訴人給付金額超過新台幣壹拾壹萬玖仟肆佰貳拾玖元本息部分，及該
部分假執行之宣告，暨除確定部分外訴訟費用之裁判均廢棄。
右開廢棄部分，被上訴人在第一審簡易之訴及假執行之聲請均駁回。
其餘上訴駁回。
附帶上訴駁回。
追加之訴部分上訴人應再給付被上訴人新台幣貳萬柒仟伍佰元。
其餘追加之訴駁回。
第一審（除確定部分外）及第二審訴訟費用由上訴人負擔五分之二；餘由被上訴人負
擔。
    事    實
甲、上訴人即附帶被上訴人方面：
  一、聲明：(一)原判決不利於上訴人部分廢棄；(二)右開廢棄部分，被上訴人第一審之
      訴及其假執行之聲請均駁回；(三)附帶上訴及追加之訴均駁回。
  二、陳述：除與原判決記載相同外者，予以引用之外，補稱：
    (一)本件係上訴人所駕駛之自用小貨車緩緩通過中棲路，車頭已進入中央路後，才
      由被上訴人撞擊上訴人車身右後方，由撞擊位置與痕跡推斷，上訴人超速行駛
      ，遇路口未減速慢行，且未遵守號誌與注意車前狀況，致造成本件車禍，上訴
      人應無過失可言。
    (二)被上訴人於原審所提醫療費用收據有重複之現象，例如救護車費用及民國八十
      七年三月十五日病房費均有三張收據，且原審似有誤算。
    (三)工作損失部分，被上訴人在農會上班，依常情薪資應如數給付，且被上訴人並
      未提出薪資證明，原審逕予採信，實有未洽。
  三、證據：除援用第一審所提證據外，補提八十七年三月十五日醫療費用明細表一
      份為證。
乙、被上訴人即附帶上訴人方面：
    一、聲明：(一)上訴駁回；(二)原判決駁回附帶上訴人後開第三項之訴部分，及其假
        執行之聲請，暨訴訟費用之裁判均廢棄；(四)附帶被上訴人應再給付附帶上訴
        人新台幣（下同）七萬九千九百十九元；(五)追加之訴：附帶被上訴人應再給
        付附帶上訴人五萬五千元。
    二、陳述：除與原判決記載相同外者，予以引用之外，補稱：
      (一)被上訴人當時係綠燈直行，原審認被上訴人應負擔百分之二十過失責任，實
        有未洽。
      (二)被上訴人先後二次開刀，共支付醫藥費二萬七千七百五十七元（已扣除上訴
        人支付之四萬三千三百八十二元）。
      (三)被上訴人受傷，第一次開刀自八十七年三月十五日起自八十七年六月十六日
        止，第二次開刀自八十八年四月十三日起至同年五月四日止，共計三個月又
        二十三天不能工作。被上訴人八十六年度薪資所得共計三十七萬七千三百九
        十一元，爰依比例請求因受傷而損失收入十一萬五千八百七十元。
      (四)被上訴人因本次車禍受傷，先後接受二次手術，精神肉體所受痛苦甚大，被
        上訴人於原審本請求非財產上損害十萬元，茲擴張聲明追加請求非財產上損
        害五萬元。
      (五)被上訴人所有光陽牌豪邁機車（車牌號碼ＪＬＳ－三一三，原發照日期八十
        年三月十六日）已全損，爰擴張聲明請求損害賠償五千元。
    三、證據：除援用第一審所提證據外，補提八十七年度大里市農會員工請假單、
        請求損害賠償明細表、各類所得扣繳暨免扣繳憑單、機車行車執照各一份、
        診斷證明書、未支領薪資證明書各二份、醫療費用收據三十三份及機車照片
        二張為證，並聲請函詢大里市農會、大里仁愛醫院及同仁堂中醫診所。
丙、本院依職權調閱台灣高等法院八十八年度交上易字第四九號過失傷害刑事案卷。
    理    由
一、按被上訴人於言詞辯論終結前，得為附帶上訴；又訴之變更或追加，非經他造同
    意，不得為之，但第二百五十五條第一項第二款至第六款情形，不在此限，民事
    訴訟法第四百六十條第一項及第四百四十六條第一項分別定有明文。本件被上訴
    人於本院言詞辯論期日提起附帶上訴，並擴張應受判決事項之聲明，追加請求非
    財產上之損害賠償五萬元及機車損害賠償五千元，應予准許，合先敘明。
二、本件被上訴人起訴主張：上訴人於八十七年三月十五日上午九時五十分許，駕駛
    車號ＮＳ－九四五七號自用小貨車，沿台中縣梧棲鎮○○路由西往東行駛，至中
    央路設有左轉專用燈之交岔路口時，原應注意左轉燈亮始得左轉，竟疏於注意當
    時為直行綠燈而搶先左轉，致與來車道上由東往西行駛被上訴人所駕駛車牌號碼
    ＪＬＳ－三一三號機車碰撞，使被上訴人人車倒地，受有左股骨粉碎性骨折，爰
    依侵權行為之法律關係請求上訴人給付三十二萬三千五百八十二元（含醫藥費三
    萬四千八百八十七元、喪失勞動能力工作損失十八萬八千六百九十五元及非財產
    上損害十萬元，嗣於本院審理中稱醫藥費為二萬七千七百五十七元、工作損失為
    十一萬五千八百七十元、非財產上損害為十五萬元、機車損害為五千元），及自
    起訴狀繕本送達翌日起之法定遲延利息等語。上訴人則以：本件係上訴人所駕駛
    之自用小貨車緩緩通過中棲路，車頭已進入中央路後，才由被上訴人撞擊上訴人
    車身右後方，由撞擊位置與痕跡推斷，被上訴人超速行駛，遇路口未減速慢行，
    且未遵守號誌與注意車前狀況，致造成本件車禍，上訴人應無過失可言；被上訴
    人所提醫療費用收據有重複之現象，且工作損失部分，被上訴人在農會上班，依
    常情薪資應如數給付，況被上訴人並未提出薪資證明等語，資為抗辯（原審判決
    上訴人應給付被上訴人十六萬三千七百零八元，及自八十七年八月十日起至清償
    日止之法定遲延利息，並准被上訴人供擔保宣告假執行，而駁回被上訴人其餘之
    訴及假執行之聲請；上訴人就其敗訴部分上訴，被上訴人就其敗訴部分於七萬九
    千九百十九元之範圍內提起附帶上訴，其餘部分未經兩造上訴，已告確定；被上
    訴人並於第二審追加請求非財產上損害賠償五萬元及機車毀損之損害五千元）。
三、本件被上訴人主張於前揭時地與上訴人發生車禍，致受有左股骨粉碎性骨折之傷
    害之事實，業據其提出八十七年度大里市農會員工請假單、請求損害賠償明細表
    、各類所得扣繳暨免扣繳憑單、機車行車執照各一份、診斷證明書、未支領薪資
    證明書各二份、醫療費用收據三十三份及機車照片二張為證，上訴人過失傷害刑
    事案件業經台灣高等法院台中分院於八十八年八月二十五日以八十八年度交上易
    字第四九號判處有期徒刑三月，如易科罰金，以銀元三百元折算一日確定，並經
    本院調閱上開刑事卷宗，核閱無訛。上訴人雖辯稱：係被上訴人超速且未遵守號
    誌肇禍云云，惟查：兩造雙方均各執一詞，互指對方未遵守交通號誌行車，然皆
    無法提出證據以實其說，參以台中縣警察局清水分局安寧派出所警員陳坤鎮於前
    開刑事案件審理時證稱：該路口雖有監控設施，但該錄影帶已因重複使用而無法
    證明本件車禍究係何人闖紅燈等語，是究係何人未遵守交通號誌，已無法證明。
    按汽車行駛時，駕駛人應注意車前狀況，並隨時採取必要之安全措施，道路交通
    安全規則第九十四條第三項定有明文。本件兩造駕車自應注意上述道路交通安全
    規則之規定，於碰撞前應注意對方已在靠近中，且依當時情況，又無不能注意之
    情事，竟均疏未注意，致於路口發生側面碰撞，則雙方均未注意車前狀況，致生
    本件車禍，應堪以認定。
四、按因故意或過失，不法侵害他人之權利者，負損害賠償責任；不法侵害他人之身
    體或健康者，對於被害人因此喪失或減少勞動能力，或增加生活上之需要時，應
    負損害賠償責任；又不法侵害他人之身體、健康、名譽或自由者，被害人雖非財
    產上之損害，亦得請求賠償相當之金額，民法第一百八十四條第一項前段、第一
    百九十三條第一項及修正前民法第一百九十五條第一項前段分別定有明文。上訴
    人不法侵害被上訴人之身體、健康，既經認定，被上訴人本於侵權行為之法律關
    係請求損害賠償，揆諸前揭規定，洵屬有據。茲就被上訴人請求之金額審核如左
    ：
  (一)醫療費用二萬七千七百五十七元部分：查其中電話費二十元、診斷書費一千二百
    五十元及按摩棒三千五百元，難認係醫療上之必要費用，與上訴人之賠償責任無
    關，應予剔除，其餘醫療費用二萬二千九百八十七元，依被上訴人所受傷害及各
    收據載明醫療費別，核屬治療上之必要費用。
  (二)工作損失十一萬五千八百七十元部分：被上訴人主張受傷後，第一次開刀自八十
    七年三月十五日起自八十七年六月十六日止，第二次開刀自八十八年四月十三日
    起至同年五月四日止，共計三個月又二十三天不能工作，被上訴人任職大里市農
    會，八十六年度薪資所得共計三十七萬七千三百九十一元，業據其提出未支領薪
    資證明單二份為證，並經本院函詢大里市農會查核屬實，且有該農會八十八年十
    月五日里農會務字第八八二二一一號函暨所附請假單二份、領取薪資收據六份附
    卷可佐。被上訴人得請求賠償此期間內之損失十一萬五千八百七十元。
  (三)非財產上損害十五萬元部分：查被上訴人因本件車禍受有左股骨粉碎性骨折，迄
    今已二年餘仍未完全復原，且先後接受二次手術，肉體上及精神上均受有極大痛
    苦，本院斟酌被上訴人為大專畢業未婚女子，任職大里市農會，上訴人為高中畢
    業，已婚育有二名子女，經營早點生意，及兩造之身分、地位、經濟能力等一切
    情狀，認被上訴人於原審請求非財產上之損害十萬元，並於本院言詞辯論時追加
    請求五萬元，尚屬合理。
  (四)機車損害五千元部分：被上訴人主張其所有光陽牌豪邁機車受損已無法修理，爰
    擴張聲明請求損害賠償五千元，並提出行車執照一份及照片二張為證。按當事人
    已證明受有損害而不能證明其數額或證明顯有重大困難者，法院應審酌一切情況
    ，依所得心證定其數額，民事訴訟法第二百二十二條第二項定有明文。本件被上
    訴人機車業經毀損，以鑑定方式證明損害金額所需費用顯逾被上訴人請求之金額
    ，應認證明損害之數額顯有重大之困難，依前揭規定本院審酌該機車發照日期為
    八十年三月十六日，係１２４ＣＣ重型機車等情，認被上訴人請求損害額五千元
    ，尚屬允當。
  (五)綜上所述，被上訴人因本件車禍所受損害金額合計為二十九萬三千八百五十七元
    （包含醫療費用二萬二千九百八十七元、工作損失十一萬五千八百七十元、非財
    產上損害十五萬元、機車毀損五千元，其中非財產上損害五萬元及機車損害五千
    元為被上訴人追加部分），本院認兩造就本件車禍之發生，應各負擔百分之五十
    之過失責任，是被上訴人得請求上訴人賠償之金額為十四萬六千九百二十九元（
    其中被上訴人追加部分為二萬七千五百元）。
五、從而，被上訴人本於侵權行為之法律關係於原審起訴請求上訴人給付三十二萬三
    千五百八十二元及法定遲延利息，於請求上訴人給付十一萬九千四百二十九元，
    及自起訴狀繕本送達翌日即八十七年八月十四日起至清償日止，按年息百分之五
    計算之利息之範圍內，為有理由，應予准許；餘逾此所為請求，為無理由，應予
    駁回，其假執行之聲請亦失所附麗，應併予駁回。原審就超過上開應准許部分，
    為上訴人敗訴之判決，並為假執行之宣告，自有未洽。上訴意旨就此部分指摘原
    判決不當，求予廢棄改判，為有理由，爰由本院予以廢棄，改判如主文第二項所
    示。而上開應准許部分，原審命上訴人給付，並為假執行之宣告，核無違誤，上
    訴人上訴意旨就此部分，仍執陳詞指摘原判決不當，求予廢棄，為無理由，應駁
    回之。又原判決關於駁回被上訴人其餘之訴之判決，亦無違誤，就此部分被上訴
    人提起附帶上訴，求予廢棄改判上訴人應再給付七萬九千九百十九元，為無理由
    ，亦應予駁回之。至於追加之訴部分，被上訴人請求上訴人再給付二萬七千五百
    元，為有理由，應予准許；逾此所為請求，為無理由，應予駁回。
六、據上論結，本件上訴為一部有理由，一部無理由，附帶上訴為無理由，追加之訴
    為一部有理由，一部無理由，依民事訴訟法四百三十六條之一第三項、第四百五
    十條、第四百四十九條第一項、第七十九條但書，判決如主文。
中      華      民      國    八十九    年      六      月      二      日
                                        臺灣臺中地方法院民事第四庭
~B審判長法官  王  銘
~B法      官  吳美蒼
~B法      官  陳文燦
右為正本，係照原本作成。
二不得上訴。
中      華      民      國    八十九    年      六      月      二       日
~B法院書記官


司法院資訊處製作；財團法人民間司法改革基金會備份。
